臺灣高等法院高雄分院刑事判決　　　　　九十年度上易字第一五五七號
　　上訴人　台灣高雄地方法院檢察署檢察官
　　被　告　甲○○
　　選　任
　　辯護人　黃振銘
右上訴人因被告詐欺案件，不服臺灣高雄地方法院八十九年度易字第一一八四號中華
民國九十年七月十一日第一審判決（起訴案號：臺灣高雄地方法院檢察署八十八年度
偵續字第三六號），提起上訴，本院判決如左：
      主      文
原判決撤銷。
甲○○意圖為自己不法之所有，以詐術使人將本人之物交付，處有期徒刑月，如易
科罰金，以佰元折算壹日。緩刑貳年。
      事      實
一、甲○○前於民國八十五年七月間，因投資房地產，向丙○○借款新台幣（下同）
    一百十二萬，復於同年九月間，再向丙○○借款五十萬元，屆期均因週轉困難而
    無法清償，於請求丙○○延期清償期間，其乙知自己已陷於支付不能之地步，竟
    意圖為自己不法之所有，於八十六年二月間某日，持來路不乙俗稱「芭樂票」之
    發票人袁國勝、面額十四萬二千元、發票日八十六年六月二十六日，付款人為中
    國農民銀行鳳山分行及發票人劉坤華，面額十三萬八千元、發票日八十六年四月
    二十二日、付款人為台南區中小企業銀行北台南分行之人頭支票各乙紙，至高雄
    縣鳳山市○○路二六號，向丙○○佯稱：係生意上之客票，請求調借現款云云，
    致使丙○○陷於錯誤，而如數借予甲○○。詎上開支票屆期經丙○○為付款提示
    ，均遭退票，始悉受騙。
二、案經丙○○訴請台灣高雄地方法院檢察署檢察官偵查起訴。
      理      由
一、訊據被告甲○○矢口否認前開詐欺犯行，辯稱：我係因投資之房子賣不出去，才
    無法償還欠款，而袁國勝及劉坤華的支票是鄧正文拿給我的，他本來有開本票給
    我，後來拿這兩張支票要換回本票，我表示等支票兌現後，本票才能還他，並不
    知袁國勝、劉坤華的支票是人頭，無詐欺之不法情事云云。
二、惟查前開事實，業據告訴人丙○○於偵查中、原審及本院指訴綦詳，並有支票及
    退票理由單影本各二紙在卷可稽。而袁國勝、劉坤華名義之支票均係人頭支票，
    此有該二人之支票退票理由單及袁國勝、劉坤勝因開設人頭支票戶觸犯詐欺罪，
    經台灣高雄地方法院檢察署檢察官以八十六年度偵字第二０八二七、二五０七二
    及一三一一一號起訴之起訴書二份在卷足憑。
三、又查關於「系爭二張人頭支票是鄧正文交付」乙節，被告於八十八年三月十一日
    偵訊時辯稱「（問）支票是鄧正文開給你有何證據﹖）回答：他另外有簽發本票
    給我（庭呈本票影本二紙）」（見偵查卷第六三、六四頁）。是被告自始僅供稱
    一名叫「鄧正文」之人僅開立二張本票；觀被告於檢署偵訊時提示卷附之二張本
    票票號、金額、發票日期分別係：第一張「２３５５９８、二十七萬五千元、八
    十四年一月二十日」、第二張「２３５５９９、十九萬元、八十四年三月三十日
    」，共計四十六萬五千元。而被告嗣於八十九年十月二十七日原審庭訊時竟改稱
    ：「（問）鄧文正向你借多少錢﹖回答：全部約六十幾萬元，他開給我三張，壹
    張拾萬的，另兩張是拾捌萬多（書記官註乙：被告一直無法清楚講出乙確數字
    ）」（見原審卷第一四九頁），並提示第三張本票裁定書附卷「票號：２３５６
    ００、金額三十萬元、發票日八十六年一月二十五日（見原審卷第二五六頁）。
    被告於偵查中及原審之供述後前後分歧，已難採信。又被告於原審所提出之第三
    張本票簽發日期係在八十六年一月間，與另二張本票簽發日期相差約二年，然第
    三張之票號２３５６００，竟與另二張本票票號２３５５９８、２３５５９９「
    互為連號」，顯然有違常理。況查第三張之本票裁定，既係八十六年間之債務，
    被告何以遲至八十九年間始聲請本票裁定，且對於另二張本票未聲請裁定﹖實啟
    人疑竇。至於證人鍾萬成雖於八十八年二月二十三日偵訊時陳稱：「：：：後來
    有一次甲○○來找我說鄧文正欠他錢，要我跟他一起去向鄧正文要，但後來沒有
    找到他。（檢問）：鄧正文有無開支票給甲○○﹖（回答）：他借錢時我不曉得
    。」證人鍾萬成既未目睹鄧正文交付支票予被告，且其所供均係出於被告之轉述
    ，亦無證據能力，自難採為有利於被告之認定。次查上開人頭支票上均無鄧正文
    之背書，且被告始終無法提供鄧正文之年籍資料，以供法院調查，則被告所辯：
    二張人頭支票是鄧正文所交付云云，自非可取。
四、再查被告於八十五年七月間，因投資房地產，向告訴人借款一百十二萬元，復於
    同年九月間，再向告訴人借款五十萬元，上開兩筆借款約定八十五年十月一日及
    八十六年元月十二日清償，有被告簽發之中華商業銀行鳳山分行之八十五年十月
    一日，第ＡＧ一五一六九五號、面額一百十二萬元及同行之八十六年元月十二日
    ，第ＡＧ0000000號，面額五十萬元之支票影本二紙在卷可稽，而屆期被
    告因週轉困難而無法清償之事實，業經被告供乙在卷。足見被告乙知自己已無支
    付能力，於請求告訴人延期清償期間，竟於八十六年二月間某日，持上開人頭支
    票二紙，向告訴人佯稱：係生意上之客票，請求調借現款云云，致使告訴人陷於
    錯誤，如數交付上開款項予被告，足證被告於持上開人頭支票借款之時，即有不
    法所有之詐欺意圖，甚為乙確。綜上所述，被告所辯上情，無非卸責之詞，不足
    採信，本件事證乙確，被告之犯行，堪以認定。
五、核被告意圖為自己不法之所有，以詐術使告訴人交付財物之行為，係犯刑法第三
    百三十九條第一項之詐欺罪。原審未予詳查，而為被告無罪之判決，尚有未當。
    公訴人上訴意旨，執此指摘原判決不當，為有理由，自應由本院將原判決撤銷改
    判。審酌被告犯後否認犯行，態度非佳，惟念被告於本院審理中，已與告訴人達
    成民事和解，並清償全部債務完畢，有和解協議書影本一紙在卷可稽，告訴人並
    具狀請求免究等一切情狀，量處如主文第二項所示之刑，並諭知如易科罰金，以
    三百元折算一日。又被告於行為後，刑法第四十一條業於九十年一月十日修正公
    布施行，並於同年月十二日生效，依修正前之刑法第四十一條規定：「犯最重本
    刑為三年以下有期徒刑以下之刑之罪，而受六個月以下有期徒刑或拘役之宣告、
    因身體、教育、職業或家庭之關係，執行顯有困難者，得以一元以上三元以下折
    算罰金」，惟修正後之刑法第四十一條第一項規定「犯最重本刑為五年以下有期
    徒刑以下之刑之罪，而受六個月以下有期徒刑或拘役之宣告，因身體、教育、職
    業或家庭之關係或其他正當理由，執行顯有困難者，得以一元以上三元以下，易
    科罰金。但確因不執行所宣告之刑，難收矯正或難以維持法秩序者，不在此限」
    。依刑法第二條第一項前段規定，自應適用裁判時之法律即修正後之刑法第四十
    一條第一項規定宣告易科罰金之折算標準，併此乙。
六、被告前未曾受有期徒刑以上刑之宣告，有台灣高等法院被告全國前案紀錄表在卷
    可按。茲因一時失慮，觸犯刑章，惟事後已與告訴人達成民事和解，並已清償全
    部債務完畢，告訴人亦表示免於追究，有和解協議書影本一紙在卷足憑。經此偵
    審程序及科刑教訓，當知所警惕，應無再犯之虞。本院因認被告所受刑之宣告，
    以暫不執行為適當，併宣告緩刑二年，以啟自新。
據上論斷，應依刑事訴訟法第三百六十九條第一項前段、第三百六十四條、第二百九
十九條第一項前段、刑法第三百三十九條第一項、第二條第一項前段、第四十一條第
一項、第七十四條第一款，罰金罰鍰提高標準條例第一條前段、第二條，判決如主文
。
本案經檢察官邱榮藏到庭執行職務。
中    華    民    國     九十一     年       四       月     十  一     日
                              臺灣高等法院高雄分院刑事第三庭
                                  審判長法官  周賢銳
                                        法官  陳中和
                                        法官  謝宏宗
右正本證乙與原本無異。
不得上訴。
                                      書記官  王秀娟
中    華    民    國     九十一     年       四       月    十  五      日
附錄：本判決論罪科刑法條：
刑法第三百三十九條第一項：
意圖為自己或第三人不法之所有，以詐術使人將本人或第三人之物交付者，處五年以
下有期徒刑、拘役或科或併科一千元以下罰金。
                                                                        Ｆ
